【裁判字號】    98,審聲再,5
【裁判日期】    981208
【裁判案由】    聲請再審
【裁判全文】
臺灣臺北地方法院民事裁定             98年度審聲再字第5號
再審聲請人  乙○○
再審相對人  甲○
上列當事人間請求聲請再審事件，再審聲請人對於本院民國98年
1 月10日所為之94年度司字第544 號確定裁定提起再審之訴，本
院裁定如下：
    主  文
再審聲請駁回。
再審聲請費用新臺幣壹仟元由再審聲請人負擔。
    理  由
一、程序方面：按再審之訴，應於30日之不變期間內提起，前項
    期間，自判決確定時起算；判決於送達前確定者，自送達時
    起算，民事訴訟法第500 條第1 項、第2 項前段定有明文。
    查上訴或抗告不合法而經裁定駁回者，在該裁定確定前，尚
    無從斷定上訴或抗告為不合法，因此應於駁回上訴或抗告之
    裁定確定時，始知悉原裁判確定（司法院院解字第3007號解
    釋、最高法院67年度台抗字第495 號判例參照）。經查，本
    院民國98年1 月10日所為之94年度司字第544 號之裁定（下
    稱原確定裁定）不得聲明不服，惟再審聲請人仍對之提起抗
    告，經本院於98年6 月2 日以抗告不合法裁定駁回，上開駁
    回裁定已於98年6 月11日送達再審聲請人，是以原確定裁定
    係於98年6 月11日確定，有送達證書附於該案卷宗可稽，再
    審聲請人於98年2 月16日提起本件再審聲請，未逾30日之不
    變期間，於法即無不合。
二、再審聲請人主張：原裁定無非以再審聲請人涉犯本院95年度
    重訴字第81號證券交易法等案件，經判處有期徒刑11年為由
    解任再審聲請人於訴外人全民電通投資股份有限公司（下稱
    全民電通公司）之清算人職務，惟查上開判決仍有諸多調查
    不備之爭點，該案之承審法官拒絕再審聲請人聲請調查證據
    ，致遭法院誤判入罪，且該案尚未判決確定，再審聲請人是
    否有罪仍未可知。復以再審聲請人自擔任全民電通公司清算
    人開始，遇逢清算事務之執行，皆奉行清算人會議之多數決
    意見，迄今已歷經58次清算人會議，並於第15次清算人會議
    決議發放民間全民電視股份有限公司（下稱民視）股票，相
    關發放進度於再審聲請人監督督促下已幾近發放完畢，顯見
    再審聲請人對於全民電通公司清算事務之卓越貢獻，顯有能
    力繼續擔任全民電通公司之清算人。反觀相對人與訴外人許
    華、蔡式輝，前經全民電通公司合法通知開會時間後，經常
    以種種托詞缺席清算人會議，且屢次欲藉清算程序收取佣金
    圖利，現已由全民電通公司向該二人提出民刑事訴訟，並由
    本院97年度訴字第5394號、97年度訴字第5463號、97年度訴
    字第5464號等案件審理中，而再審聲請人係全民電通公司清
    算人中唯一能抗衡上開二人者，一旦遭解任，將無異使許華
    及具有組織犯罪前科之蔡式輝二人操控，全民電通公司資產
    即有該二人朋分殆盡之虞云云。徵以再審聲請人於98年1 月
    9日具狀陳報上開相關事實，然本院於同年月12日始看見再
    審聲請人之狀紙，卻於同年月10日已先為解任再審聲請人清
    算人職務之裁定，是以上開事實及證物為未經審酌之證物，
    有民事訴訟法第496條第1項第13款之情形，爰依該項規定聲
    請再審，並聲明：原裁定廢棄，並將相對人於原審之聲請駁
    回云云。
三、次按民事訴訟法第496 條第1 項第13款所謂當事人發見未經
    斟酌之證物，係指前訴訟程序事實審之言詞辯論終結前已存
    在之證物，因當事人不知有此，致未經斟酌，現始發現或得
    使用者而言，並以如經斟酌可受較有利益之裁判者為限。但
    在判決前如已主張其事由或已提出其證物者，則不得更據以
    提起再審之訴。所謂得使用該證物，係指前訴訟程式事實審
    言詞辯論終結前，雖知有該證物存在，但因故不能使用，其
    後始得使用者而言。若已知之，而按其情形，並非不能當時
    舉出或命第三人提出者，即無本款之適用。又當事人依上開
    規定聲請再審，除當事人發現未經斟酌之證物或得使用該證
    物者外，尚須以該證物如經斟酌，當事人可受較有利益之裁
    判為要件，如該證物縱加斟酌，仍不能認為當事人可受較有
    利之裁判者，即難認再審之訴為有理由，業經司法院大法官
    會議解釋第355 號、最高法院32年度上字第1247號判例闡釋
    碁詳。經查，本件聲請人以前揭情詞主張聲請人於98年1 月
    9日陳報狀所提出之證物未經原審斟酌，惟依聲請人於原審
    所提出之證物觀之，其中僅為全民電通公司之第15、16及第
    54次清算人會議記錄、全民電通公司於原審提出之陳報狀影
    本、全民電通公司委任授權書等文件，衡情僅能表明全民電
    通公司曾於上揭時日召開清算人會議，且該陳報狀業經全民
    電通公司於同年月5日提出於本院（見原審卷第3卷第230頁
    以下）。而再審聲請人所述上開委任授權書上記載簽訂日期
    為97年10月，並經再審聲請人簽署姓名及蓋印於該授權書上
    ，即難認聲請人於原審為裁定終結前，不知已有該證物存在
    ，且再審聲請人復未表明有何不能使用該證物之原因，揆諸
    上揭說明，並無聲請人不知有此或不能使用該證物之情形。
    綜上所述，聲請人依民事訴訟法第496條第1項第13款規定主
    張有該款再審事由聲請再審，洵無足取，為無理由，應予駁
    回。
四、依民事訴訟法第507 條、502 條第1 項、第95條、第78條，
    裁定如主文。
中    華    民    國    98    年    12    月    8    日
                  民事第六庭    法  官  張瑜鳳
以上正本係照原本作成。
如對本裁定抗告須於裁定送達後10日內向本院提出抗告狀，並繳
納抗告費新臺幣1,000 元。
中    華    民    國    98    年    12    月    8    日
                                書記官  羅元秀

司法院資訊處製作；財團法人民間司法改革基金會備份。
